【裁判字號】    97,消債更,1078
【裁判日期】    971105
【裁判案由】    更生事件
【裁判全文】
臺灣臺南地方法院民事裁定          97年度消債更字第1078號
聲  請  人
即 債 務人  甲○○
代  理  人  吳健安律師
上列當事人因消費者債務清理事件聲請更生，本院裁定如下：
    主  文
聲請人甲○○自民國九十七年十一月五日十二時起開始更生程序
。
    理  由
一、按債務人不能清償債務或有不能清償之虞，且無擔保或無優
    先權之債務總額未逾新臺幣（下同）1,200 萬元者，於法院
    裁定開始清算程序或宣告破產前，得向法院聲請更生。法院
    開始更生程序之裁定，應載明其年、月、日、時，並即時發
    生效力，消費者債務清理條例第3條、第42條第1項、第45條
    第1項定有明文。又按債務人對於金融機構因消費借貸、自
    用住宅借款、信用卡或現金卡契約而負債務，在聲請更生或
    清算前，應提出債權人清冊，以書面向最大債權金融機構請
    求協商債務清償方案，並表明共同協商之意旨，債務人與金
    融機構協商成立者，不得聲請更生或清算，但因不可歸責於
    己之事由，致履行顯有重大困難者，不在此限，消費者債務
    清理條例第151條第1項、第5項亦定有明文。
二、本件聲請意旨略以：聲請人即債務人甲○○在補習班兼課，
    每月薪資約18,500元、不定額加班費為2,500元，並自民國
    97年9月起，在臺南市安順國中擔任代課及課後加強班數學
    老師，每月約有9,000元之收入，除此薪資收入外，名下僅
    有汽車1輛，然累積債務總金額已達1,373,601元，前曾依照
    中華民國銀行公會會員辦理消費金融案件無擔保債務協商機
    制，與債權人中國信託商業銀行等8家銀行成立協商，每月
    應還款金額為24,396元，惟聲請人向第三人鄭國川承租坐落
    於臺南市○○區○○路3段364號房屋，不幸於97年5月21日
    凌晨3時26分因發生火災被燒毀，導致聲請人須賠償屋主之
    損害，聲請人因此每月須支出15,000元之理賠金予第三人鄭
    國川，以致無法履行協商內容而毀諾，有不可歸責於己致履
    行協商條件顯有重大困難之事由，符合消費者債務清理條例
    第3條、第151條第5項但書之規定，爰依上開規定，提出財
    產及收入狀況說明書、債權人清冊、債務人清冊，聲請更生
    等語。
三、經查：
    （一）聲請人主張其在補習班兼課，每月薪資約18,500元、
          不定額加班費為2,500元，除薪資收入外，名下僅有
          汽車1輛之事實，業據提出財政部臺灣省南區國稅局
          95、96年度綜合所得稅各類所得資料清單、財產歸屬
          資料清單各1份為證，並經本院調取聲請人之郵政、
          勞、健保及集保資料、稅務電子閘門財產所得調件明
          細表在卷可參，堪認聲請人確已達不能清償債務之程
          度。又依聲請人所提債權人清冊向各別債權人函詢，
          聲請人無擔保或無優先權之債務總額亦確實未逾1,20
          0萬元等情，復有各債權人債權陳報狀可憑。另聲請
          人前未曾經法院宣告清算程序或宣告破產，且未曾依
          消費者債務清理條例或破產法之規定而受刑之宣告等
          情，亦有本院民事紀錄科查詢表、臺灣高等法院被告
          前案紀錄表在卷可憑。
    （二）而聲請人曾於消費者債務清理條例施行前，與各債權
          銀行就無擔保債務成立協商，約定自95年6月起，分
          80期，每月償還24,396元等情，雖有協議書附卷可按
          ，然聲請人現每月收入僅30,000元，且於97年5月21
          日凌晨3時26分，因聲請人向第三人鄭國川承租之坐
          落於臺南市○○區○○路3段364號房屋發生火災被燒
          毀，導致須賠償屋主之損害，聲請人因此每月須支出
          15,000元之理賠金予第三人鄭國川等情，亦有聲請人
          提出之租賃契約書影本、臺南市消防局火災證明書正
          本、估價單影本及臺南市安南區調解委員會調解筆錄
          影本各1份在卷可憑。縱以聲請人現每月約30, 000元
          之收入計算，參酌內政部所公告97年度臺灣省低收入
          戶最低生活費用每人每月為9,829元，扣除該最低基
          本生活費用9,829元之支出，則聲請人僅餘20, 171元
          ，已不足以清償其每月應繳納之24,396元協商款，如
          聲請人向其他人借貸來償還對債權銀行之協商債務，
          僅是聲請人將債權銀行之債務轉對其他人，無法謀求
          聲請人得因履行協商條件，使其債務獲得解決而有更
          生之機會，若係依賴其他親友贈與金錢，其終非經常
          性之所得，自無從期其藉此而得繼續履行協商條件，
          況聲請人與債權銀行成立協商，常係因其為債務人，
          在協商中已居於弱勢地位，為求能因協商而獲得較佳
          之清償條件，而不得不基於債權銀行之要求與之成立
          協商。又聲請人向第三人鄭國川承租之房屋，因發生
          火災導致債務人每月須償還第三人鄭國川15,0 00元
          ，此部分支出之增加，乃聲請人無法預期，故聲請人
          主張係因不可歸責於己之事由，致履行上開協議顯有
          重大困難，堪予採信。
四、綜上所述，聲請人僅係一般消費者，並未從事營業，其已達
    不能清償債務或有不能清償之虞之程度，其中無擔保或無優
    先權之債務，在1,200萬元以下，之前雖與各債權銀行達成
    協議，但因不可歸責於己之事由，致履行上開協議顯有重大
    困難，且未經法院裁定開始清算程序或宣告破產，又查無消
    費者債務清理條例第6條第3項、第8條或第46條各款所定駁
    回更生聲請之事由存在，則聲請人聲請更生，應屬有據，爰
    裁定如主文。
中    華    民    國    97    年    11    月    5    日
                  民事第三庭  法  官  陳志成
本裁定不得抗告。
本裁定已於97年11月5日12時公告。
                              書記官  黃敏純
中    華    民    國    97    年    11    月    5    日


司法院資訊處製作；財團法人民間司法改革基金會備份。
